臺灣板橋地方法院刑事判決　　　　　　　　　　　　　九十一年度訴字第九七四號
　　公　訴　人　臺灣板橋地方法院檢察署檢察官
　　被　　　告　甲○○
右列被告因違反臺灣地區與大陸地區人民關係條例等案件，經檢察官提起公訴（九十
一年度偵字第三○○一號），本院判決如左：
    主      文
甲○○共同違反不得使大陸地區人民非法進入臺灣地區之規定，處有期徒刑肆月；如
易科罰金，以佰元折算壹日。
結婚證明書（〈２００１〉榕公證內民字第４６５３號）、婚姻登記證（閩榕民婚字
第Ｗ0000000號）及財團法人海峽交流基金會證明（〈九○〉核字第○三九八
七二號）各壹紙，均沒收。
    事      實
一、甲○○明知大陸地區人民非經主管機關許可，不得進入臺灣地區，且不得使大陸
    地區人民非法進入臺灣地區，又伊並無與大陸地區女子結婚之真意，卻於民國（
    下同）九十年三月間受某確實姓名、年籍不詳之成年男子（冒名「林皇龍」，由
    檢察官另行偵辦）及綽號「阿華」之確實姓名、年籍不詳之成年女子之利誘（新
    臺幣六萬元報酬及免費提供前往大陸地區之食宿、機票），而應允與大陸地區女
    子辦理假結婚，使之藉配偶之探親名義進入臺灣地區，嗣甲○○即與該確實年籍
    、姓名不詳之成年男子及綽號「阿華」之成年女子共同基於使大陸地區成年女子
    吳麗華非法進入臺灣地區之犯意聯絡暨與該確實年籍、姓名不詳之成年男子、綽
    號「阿華」之成年女子及大陸地區成年女子吳麗華基於使公務員登載不實事項於
    公文書後復加以行使之概括犯意聯絡，由甲○○、綽號「阿華」之成年女子於九
    十年五月一日偕同前往大陸地區，嗣甲○○乃於九十年六月二十日、二十一日與
    吳麗華在大陸地區福建省福州市，辦理虛偽之結婚登記及公證，取得大陸地區福
    建省福州市民政局核發之婚姻登記證（閔民婚字第Ｗ0000000號）及大陸
    地區福建省福州市公證處發給之結婚證明書（〈二○○一〉榕公證內民字第４６
    ５３號），並透過財團法人海峽交流基金會出具證明（〈九○〉核字第○三九八
    七二號），使吳麗華形式上取得甲○○之配偶身分，其後甲○○即依指示於九十
    年六月二十一日返回臺灣地區，並於九十年七月十日，持前開其與吳麗華於大陸
    地區虛偽結婚而取得之「婚姻登記證」、「結婚證明書」及「證明」向臺北縣樹
    林市戶政事務所申報其與吳麗華虛偽結婚之不實事項，使該管公務員登載於職務
    上所掌之戶籍登記簿等公文書上，足生損害於戶政機關對於戶籍管理之正確性。
    又甲○○於辦理前開虛偽結婚之戶籍登記後，再據以申請臺北縣樹林市戶政事務
    所發給載有甲○○與吳麗華結婚之不實事項之戶籍謄本，並於同年七月十一日向
    臺北縣政府警察局樹林分局樹林派出所申請而取得「大陸地區人民進入臺灣地區
    保證書」，其後於九十年七月十三日，持前開「結婚證明書」、「證明」、戶籍
    謄本及「大陸地區人民進入臺灣地區保證書」至內政部警政署入出境管理局（位
    於臺北市○○街十五號）供承辦入出境事項之公務員加以核對而為行使，並據以
    填寫「大陸地區人民進入臺灣地區旅行證申請書」，而向內政部警政署入出境管
    理局申請由吳麗華以探親名義進入臺灣地區，使該管公務員將甲○○、吳麗華上
    開虛偽結婚、探親等不實事項，登載於職務上所掌收為附件之「大陸地區人民進
    入臺灣地區旅行證申請書」等公文書，並據以發給載有不實探親事項之中華民國
    臺灣地區旅行證（九○入出字第３３０３６５４４號），供吳麗華於九十年九月
    三日非法進入臺灣地區時持交負責入出境管理之公務員查驗而行使（吳麗華業於
    九十年十二月二十八日離開臺灣地區，該旅行證於出境時經查驗收繳），另足生
    損害於內政部警政署入出境管理局對於大陸地區人民進入臺灣地區管理之正確性
    。殆九十年十一月七日十三時五十分，甲○○與吳麗華相約至臺北縣政府警察局
    樹林分局樹林派出所欲辦理流動人口登記時，為警當場查獲。
二、案經臺北縣政府警察局樹林分局移送臺灣板橋地方法院檢察署檢察官偵查起訴。
    理      由
一、右揭犯罪事實，業據被告甲○○迭於警訊、檢察官偵查及本院審理中坦承不諱，
    核與大陸地區女子吳麗華於警訊中所述之情節相符（見偵卷第十五頁、第十六頁
    ），復有國人入出境端末查詢報表二紙（見偵卷第十頁、第十八頁）、中華民國
    臺灣地區旅行證〈九○入出字第３３０３６５４４號〉影本一紙（見偵卷第十九
    頁）、本院依職權向內政部警政署入出境管理局、臺北縣樹林市戶政事務所函詢
    據覆之入出境查詢資料及大陸地區人民進入臺灣地區旅行證申請書、大陸地區人
    民進入臺灣地區保證書，戶籍謄本、財團法人海峽交流基金會出具之證明（〈九
    ○〉核字第○三九八七二號）、結婚證明書（〈二○○一〉榕公證內民字第４６
    ５３號）、結婚登記申請書、婚姻登記證（閔民婚字第Ｗ0000000號）等
    件影本各一份足資佐證（見本院卷附之內政部警政署入出境管理局九十一年六月
    四日境信昌字第○九一○○四一四二號函、臺北縣樹林市戶政事務所九十一年六
    月四日北縣樹戶字第○九一○○○三六二二號函所檢附之資料），從而，本案事
    證已臻明確，被告犯行洵堪認定，自應依法論科。
二、核被告甲○○所為，係違反臺灣地區與大陸地區人民關係條例第十五條第一款之
    規定，而觸犯同條例第七十九條第一項之使大陸地區人民非法進入臺灣地區罪、
    刑法第二百十六條、第二百十四條之行使使公務員登載不實文書罪，其所為使公
    務員登載不實文書之低度行為，為其行使之高度行為所吸收而不另論罪。被告甲
    ○○與該確實姓名、年籍不詳之成年男子及綽號「阿華」之確實姓名、年籍不詳
    之成年女子間就事實欄所載之違反臺灣地區與大陸地區人民關係條例第七十九條
    第一項之罪行部分，有犯意聯絡與行為分擔，應論以共同正犯。又被告甲○○與
    該確實姓名、年籍不詳之成年男子、綽號「阿華」之確實姓名、年籍不詳之成年
    女子及吳麗華間就事實欄所載之刑法第二百十六條、第二百十四條之行使使公務
    員登載不實文書罪部分，亦有犯意聯絡與行為分擔，應論以共同正犯（公訴人漏
    未論及被告與綽號「阿華」之確實姓名、年籍不詳之成年女子間之共同正犯關係
    ，容有未洽，應予指明）。被告多次犯刑法第二百十六條、第二百十四條之行使
    使公務員登載不實文書罪，時間緊接、方法相同、觸犯構成要件相同之罪名，顯
    係基於概括之犯意為之，係連續犯，應依刑法第五十六條之規定論以一罪，並依
    法加重其刑。被告甲○○所犯上開二罪間，有方法結果之牽連關係，為牽連犯，
    應依刑法第五十五條之規定，從一重之臺灣地區與大陸地區人民關係條例第七十
    九條第一項之罪論處。爰審酌被告甲○○貪圖一己之私利而為本案犯行之犯罪動
    機、目的、手段、品行、智識程度、所生危害及犯罪後坦承犯行，態度尚佳等一
    切情狀，量處如主文所示之刑，並諭知如易科罰金之折算標準，以資懲儆，並遏
    效尤；至於結婚證明書（〈２００１〉榕公證內民字第４６５３號）、婚姻登記
    證（閩榕民婚字第Ｗ0000000號）及財團法人海峽交流基金會證明（〈九
    ○〉核字第○三九八七二號）各一紙，足認係被告甲○○所有而供本案犯罪所用
    之物，雖未經扣案，惟無證據證明業已滅失，爰仍依刑法第三十八條第一項第二
    款之規定宣告沒收。
據上論斷，應依刑事訴訟法第二百九十九條第一項前段，臺灣地區與大陸地區人民關
係條例第七十九條第一項，刑法第十一條前段、第二十八條、第五十六條、第二百十
六條、第二百十四條、第五十五條、刑法第四十一條第一項前段，第三十八條第一項
第二款，罰金罰鍰提高標準條例第一條前段、第二條，判決如主文。
本案經檢察官彭聖斐到庭執行職務。
中      華      民      國    九十一    年      七      月    三十一    日
                                    臺灣板橋地方法院刑事第五庭
                                        法  官  陳  鴻  清
右正本證明與原本無異。
如不服本判決，應於判決送達後十日內向本院提出上訴狀。
                                        書記官  林  蔚  然
中      華      民      國    九十一    年      八      月     四       日
附錄本案論罪科刑法條全文：
臺灣地區與大陸地區人民關係條例第十五條：
左列行為不得為之：
一、使大陸地區人民非法進入臺灣地區。
二、招攬臺灣地區人民未經許可使之進入大陸地區。
三、使大陸地區人民在臺灣地區從事未經許可或與許可目的不符之活動。
四、僱用或留用大陸地區人民在臺灣地區從事未經許可或與許可範圍不符之工作。
五、居間介紹他人為前款之行為。
臺灣地區與大陸地區人民關係條例第七十九條：
違反第十五條第一款規定者，處五年以下有期徒刑、拘役或科或併科新臺幣五十萬元
以下罰金。
以犯前項之罪為常業者，處一年以上七年以下有期徒刑，得併科新臺幣一百萬元以下
罰金。
第一項之未遂犯罰之。
刑法第二百十六條：
行使第二百十條至第二百十五條之文書者，依偽造、變造文書或登載不實事項或使登
載不實事項之規定處斷。
刑法第二百十四條：
明知為不實之事項，而使公務員登載於職務上所掌之公文書，足以生損害於公眾或他
人者，處三年以下有期徒刑、拘役或五百元以下罰金。
